臺灣高等法院刑事判決　　　　　　　　　　　　　　九十一年度上易字第一五號
　　上 訴 人
　　即自訴人　己○○
　　被　　告　戊○○（無線衛星電視股份有限公司董事長）
　　　　　　　甲○○（東森華榮傳播股份有限公司董事長）
　　　　　　　丑○○（中視衛星傳播股份有限公司董事長）
　　　　　　　辛○○（三立電視股份有限公司董事長）
　　　　　　　庚○○（臺視文化事業股份有限公司董事長）
　　　　　　　丙○○（中視文化事業股份有限公司董事長）
　　　　　　　癸○○（華視文化事業股份有限公司董事長）
　　　　　　　子○○（民間全民電視股份有限公司董事長）
　　　　　　　壬○○（自立晚報社股份有限公司董事長）
　　　　　　　乙○○（聯合晚報股份有限公司董事長）
　　　　　　　丁○○（中時晚報股份有限公司董事長）
右上訴人因被告加重誹謗案件，不服臺灣臺北地方法院九十年度自字第六一八號，中
華民國九十年十二月一日第一審判決，提起上訴，本院判決如左：
    主  文
原判決撤銷，發回臺灣臺北地方法院。
    事  實
一、自訴意旨略以：被告等人所營媒體事業在民國九十年一月十日早上九時起至次日
    （即一月十一日）早上止，連續每小時重播自訴人涉犯治平流氓之事，實則自訴
    人係被賴俊松等六人詐騙市價高達十六億元資產，經自訴人依法追訴，賴俊松等
    六人才捏詞誣告自訴人涉嫌恐嚇取財，業經法院判處無罪在案，但被告等報導此
    種重大爭議性新聞時，不僅未依情理法查證，或做平衡報導，更在自訴人抗議其
    誹謗迄今六個月置之不理，旋在法定追訴期間內提起本訴，因認被告等涉有刑法
    第三百十條第二項之罪等語。
二、原審以：按刑法第三百十條第二項誹謗罪，為告訴乃論之罪，刑法第三百十四條
    定有明文；次按告訴乃論之罪，其告訴期間應自得為告訴之人知悉犯人之時起，
    於六個月內為之，又犯罪行為有連續或繼續之狀態者，其六個月之告訴期間，應
    自得為告訴之人，知悉犯人最後一次行為或行為終了之時起算，刑事訴訟法第二
    百三十七條、司法院大法官會議釋字第一○八號解釋可資參照，此所謂「知悉犯
    人」，係指得為告訴之人確知犯人之犯罪行為而言，重點在於成立犯罪行為之主
    觀上確知，至於犯罪行為人之姓名、年籍縱屬不詳，然只要得為告訴之人能特定
    犯罪行為人，而可決定是否對其告訴，即已達於知悉犯人之程度；又法人除有明
    文規定外，固然不認其有犯罪能力及程序上之當事人能力，然誤法人為被告而提
    起告訴，嗣後始改列法人之負責人為被告者，其告訴期間並不因而停止進行；復
    按自訴程序中告訴已逾告訴期間者，依刑事訴訟法第三百四十三條準用第三百零
    三條第三款規定，應諭知自訴不受理之判決。經查，依自訴意旨所載，被告等於
    九十年一月十日起至次日早上止，連續播放、報導自訴人被提報治平流氓等足以
    毀損自訴人名譽之事，是依前開大法官會議解釋意旨，自訴人之告訴期間應自九
    十年一月十一日起算六個月內行使之。自訴人雖於本院訊問時陳稱：「前曾於九
    十年七月九日以各該傳播媒體公司（法人）為被告提起自訴，經法院裁定駁回」
    等語，有卷附臺灣臺北地方法院九十年度自字第五○五號判決可稽。然揆諸前揭
    說明，告訴期間並不因此而停止進行；又自訴人既於九十年一月十一日即已知悉
    上揭報導係被告等所屬媒體公司所為，自已得特定犯罪行為人，而達知悉犯人之
    程度，是告訴期間迄至九十年七月十日即告屆滿。自訴人遲至九十年八月二十日
    始向原審提起本件自訴，有自訴狀上收狀章可證，顯逾六個月之告訴期間，按諸
    前開說明，為自訴不受理之判決。自訴人提起上訴，略以：上訴人自九十年一月
    十日被誹謗後，即每日一狀到臺北地檢署控告被上訴人，迄今檢方仍未依法偵辦
    ，上訴人才改提自訴。」等語。
四、經查：
（一）按「（第一項）同一案件經檢察官依第二百二十八條規定開始偵查者，不得再
      行自訴。但告訴乃論之罪，經犯罪之直接被害人提起自訴者，不在此限。（第
      二項）於開始偵查後，檢察官知有自訴在先或前項但書之情形者，應即停止偵
      查，將案件移送法院。但遇有急迫情形，檢察官仍應為必要之處分。」，為八
      十九年二月九日公布修正刑事訴訟法第三百二十三條所明定。又刑法第三百十
      條之誹謗罪屬告訴乃論之罪，同法第三百十四條定有明文。
（二）本件自訴人於九十年八月二十日以被告等涉有刑法第三百十條第二項之加重誹
      謗罪向原審提起自訴，據自訴人陳稱：伊自九十年一月十日被誹謗後，即每日
      一狀到臺北地檢署控告被告等人，迄今檢方仍未依法偵辦等詞，雖經本院於九
      十一年一月二十四日函詢臺灣臺北地方法院檢察署，該署書記處於九十一年二
      月八日以北檢茂紀字第○六七七三號函稱：「本署九十年度起未受理己○○按
      鈴申告戊○○等十一人誹謗罪」等語，有該覆函可據，惟與自訴人所述上開情
      形不符，本院再於九十一年二月二十五日函請臺灣臺北地方法院檢察署查明自
      訴人何時按鈴申告被告戊○○等人涉嫌加重誹謗並檢附卷證過院，並告知以上
      訴人已改提自訴之旨，該署於九十一年三月十二日以北檢茂紀字第一○八七四
      號覆函，除檢附該署九十年度他自第五六三號、第五一０號三立電視台妨害名
      譽案檢察官簽結簽呈外，並稱：該署九十年他字第五０四號自立晚報、聯合報
      妨害名譽案尚未偵結等語，亦有該函覆卷可憑，再依檢察官上開簽呈內容顯示
      ，自訴人確於九十年一月十二日、一月十六日、一月十七日檢舉ＴＶＢＳ、民
      視、三立、傳訊等電視台，於同年一月十一日上午十時起，在渠等所屬電視台
      頻道上，報導自訴人為警方提報治平  專案對象、假投資真詐財、用流浪狗侵
      占他人房屋等新聞，致生損害於自訴人名譽等情事，核與該署前函所稱九十年
      度起未受理己○○按鈴申告之內容顯屬不一。依臺灣臺北地方法院檢察署函覆
      內容以觀，自訴人確有於九十年八月二十日向原審具狀提起自訴前，以同一事
      實向檢察署檢舉，如檢舉或告訴對象亦為本案被告等人，顯於其向檢察署檢舉
      或告訴時，即已行使告訴權，檢察官於開始偵查後，自訴人改提自訴，即有刑
      事訴訟法第三百二十三條第一項但書之情形，應即停止偵查，將案件移送法院
      ，而是否逾告訴期間，自以向檢察署檢舉或告訴時，非以九十年八月二十日向
      原審具狀提起自訴時為準。原審未向臺灣臺北地方法院檢察署查明實情，並調
      閱相關卷證審查，遽以自訴程序中告訴已逾告訴期間，諭知自訴不受理之判決
      ，自有可議。自訴人上訴意旨指摘原判決不當，為有理由，自應由本院將原判
      決予以撤銷，另為維護當事人之審級利益，同時諭知發回原審法院更為適法處
      理，並不經言詞辯論為之。
據上論斷，應依刑事訴訟法第三百六十九條第一項、第三百七十二條，判決如主文。
中    華    民    國      九十一  年        三      月      二十九      日
                              臺灣高等法院刑事第二十二庭
                                  審判長法  官  許  正  順
                                        法  官  林  明  俊
                                        法  官  邱  同  印
右正本證明與原本無異。
不得上訴。
                                        書記官  莊  昭  樹
中    華    民    國      九十一  年       四       月        一        日
